臺灣臺南地方法院刑事判決　
111年度金訴字第374號
公  訴  人  臺灣臺南地方檢察署檢察官
被      告  謝奇錕


上列被告因洗錢防制法等案件，經檢察官提起公訴（110年度偵
字第11480號），被告於本院準備程序中就被訴事實為有罪之陳
述，經告知簡式審判程序之旨，並聽取被告與公訴人意見後，本
院合議庭裁定改由受命法官獨任進行簡式審判程序，判決如下：
    主  文
謝奇錕幫助犯洗錢防制法第十四條第一項之洗錢罪，處有期徒刑
貳月，併科罰金新臺幣參仟元，罰金如易服勞役，以新臺幣壹仟
元折算壹日。
    事實及理由
一、本案被告謝奇錕所犯為死刑、無期徒刑、最輕本刑3年以上
    有期徒刑以外之罪，亦非高等法院管轄之第一審案件，其於
    準備程序中就被訴事實為有罪之陳述，經告知簡式審判程序
    之旨，並聽取檢察官及被告之意見後，本院合議庭依刑事訴
    訟法第273條之1第1項規定裁定進行簡式審判程序，是本案
    之證據調查，依同法第273條之2規定，不受同法第159條第1
    項、第161條之2、第161條之3、第163條之1及第164條至第1
    70條所規定證據能力認定及調查方式之限制，合先敘明。
二、本案除應於證據欄補充：「被告於本院準備程序及審理時之
    自白」外，其餘之犯罪事實及證據均引用本案起訴書之記載
    （如附件）。
三、論罪科刑：
  ㈠核被告所為，係犯刑法第30條第1項前段、第339條第1項之幫
    助詐欺取財罪，及刑法第30條第1項前段、洗錢防制法第14
    條第1項之幫助一般洗錢罪。
　㈡被告以交付起訴書所載臺南第三信用合作社帳戶提款卡及密
    碼之一行為，侵害告訴人楊正孝之財產法益，係同時觸犯幫
    助詐欺取財罪及幫助一般洗錢罪，為想像競合犯，應依刑法
    第55條本文規定，從一重論以幫助一般洗錢罪。
　㈢被告係對正犯資以助力而實施犯罪構成要件以外之行為，為
    幫助犯，應依刑法第30條第2項規定，按正犯之刑減輕之。
　㈣另犯第14條、第15條之罪，在偵查或審判中自白者，減輕其
    刑，洗錢防制法第16條第2項定有明文。被告於本院審理時
    就幫助一般洗錢犯行自白不諱，爰依上揭規定，減輕其刑，
    並依法遞減輕之。
　㈤爰審酌被告輕易將其臺南第三信用合作社帳戶提款卡及密碼
    提供予他人，枉顧該帳戶資料可能遭有心人士利用以作為財
    產犯罪工具之危險，影響社會治安且有礙金融秩序，助長詐
    欺犯罪盛行，並使檢警對於詐欺取財犯罪之追查趨於困難，
    犯罪所得遭領出後，形成金流斷點，嚴重破壞社會秩序、正
    常交易安全及人與人間之相互信賴，所為殊值非難，惟念被
    告並未實際參與本案詐欺取財、洗錢之犯行，且於本院審理
    時坦承犯行不諱，態度尚可，復審酌其尚未與告訴人達成和
    解或調解，賠償告訴人之損害，兼衡被告之犯罪動機、目的
    、手段、於本案中之角色、分工、涉案情節、告訴人遭詐騙
    之金額，及被告自陳學歷為國中畢業，目前擔任粗工，每月
    收入約新臺幣26,000元，與母親同住，無須扶養他人，未婚
    無子女（見本院卷第38頁）之智識程度、家庭生活狀況等一
    切情狀，量處如主文所示之刑，並就罰金刑部分諭知易服勞
    役之折算標準，以示懲儆。
四、按刑法就犯罪所得沒收之相關規定，立法意旨係為預防犯罪
    ，符合公平正義，契合任何人都不得保有犯罪所得之原則，
    遂將原刑法得沒收之規定，修正為應沒收之。然沒收犯罪所
    得之範圍，應僅以行為人實際因犯罪所獲得之利益為限，倘
    行為人並未因此分得利益，或缺乏證據證明行為人確實因犯
    罪而有所得，自不應憑空推估犯罪所得數額並予以宣告沒收
    ，以免侵害行為人之固有財產權。是行為人是否因犯罪而有
    所得，且實際取得數目多寡，應由事實審法院審酌卷內人證
    、物證、書證等資料，依據證據法則，綜合研判認定之。經
    查，本案並無積極證據足認被告因其幫助詐欺取財及幫助洗
    錢犯行，有自詐欺集團成員處獲取利益或對價，自不生犯罪
    所得應予沒收之問題。
據上論斷，應依刑事訴訟法第273條之1第1項、第299條第1項本
文、第310條之2、第454條第2項，判決如主文。
本案經檢察官周盟翔提起公訴，檢察官黃信勇到庭執行職務。
中　　華　　民　　國　　111 　年　　7 　　月　　8 　　日
                  刑事第十庭    法　官　潘明彥
以上正本證明與原本無異。
如不服本判決應於收受本判決後20日內向本院提出上訴書狀，並
應敘述具體理由。其未敘述上訴理由者，應於上訴期間屆滿後20
日內向本院補提理由書狀（均須按他造當事人之人數附繕本）「
切勿逕送上級法院」。 
　　　　　　　　　　　　　　　　書記官  蘇豐展
中　　華　　民　　國　　111 　年　　7 　　月　　8 　　日
附錄本案論罪科刑法條：
洗錢防制法第2條
本法所稱洗錢，指下列行為：
一、意圖掩飾或隱匿特定犯罪所得來源，或使他人逃避刑事追訴
    ，而移轉或變更特定犯罪所得。
二、掩飾或隱匿特定犯罪所得之本質、來源、去向、所在、所有
    權、處分權或其他權益者。
三、收受、持有或使用他人之特定犯罪所得。
　　
洗錢防制法第14條
有第2條各款所列洗錢行為者，處7年以下有期徒刑，併科新臺幣
5百萬元以下罰金。
前項之未遂犯罰之。
前2項情形，不得科以超過其特定犯罪所定最重本刑之刑。

中華民國刑法第30條
幫助他人實行犯罪行為者，為幫助犯。雖他人不知幫助之情者，
亦同。
幫助犯之處罰，得按正犯之刑減輕之。

中華民國刑法第339條
意圖為自己或第三人不法之所有，以詐術使人將本人或第三人之
物交付者，處5年以下有期徒刑、拘役或科或併科50萬元以下罰
金。
以前項方法得財產上不法之利益或使第三人得之者，亦同。
前2項之未遂犯罰之。

【附件】：
臺灣臺南地方檢察署檢察官起訴書
                                    110年度偵字第11480號
　　被　　　告　謝奇錕　男　28歲（民國00年0月00日生）
　　　　　　　　　　　　住臺南市○○區○○路00號之3六樓                           之1
　　　　　　　　　　　　國民身分證統一編號：Z000000000號
上列被告因違反洗錢防制法等案件，業經偵查終結，認應提起公
訴，茲將犯罪事實及證據並所犯法條分敘如下：
　　　　犯罪事實
一、謝奇錕前因賭博、不能安全駕駛等案件，經臺灣臺南地方法
    院以108年度簡字第2531號、108年度交簡字第2645號等判決
    處有期徒刑3月、4月確定，經合併定應執行有期徒刑6月確
    定，於民國109年5月14日徒刑易科罰金執行完畢。詎其猶不
    知悔改，於可預見一般人取得他人金融帳戶之行徑，常與財
    產犯罪之需要密切相關，且取得他人帳戶之目的，在於掩飾
    贓款及犯行不易遭人追查，又其對於提供帳戶雖無引發他人
    萌生犯罪之確信，但仍以縱若有人持以犯罪，亦不違反其本
    意之幫助詐欺及洗錢之不確定故意，於民國109年9月16日前
    某日，在臺南市○○區○○路00號之3六樓之1住處前，將其所申
    辦臺南第三信用合作社帳號000-00000000000000號帳戶（下
    稱臺南三信帳戶）之提款卡及密碼交予真實姓名不詳之成年
    男子，以此方式幫助該人員及其所屬之詐騙集團從事詐欺犯
    罪帳戶使用。嗣該詐騙集團之成員取得上開帳戶資料後，即
    共同基於為自己不法所有之犯意聯絡，於109年9月16日某時
    ，使用通訊軟體LINE以暱稱「陳美玥」向楊正孝傳送不實虛
    擬貨幣投資訊息，致楊正孝陷於錯誤，依指示於同日，至中
    國信託商業銀行汐止分行，臨櫃匯款新臺幣(下同) 6萬元至
    謝奇錕上開臺南三信帳戶，而幫助掩飾詐欺犯罪所得之去向
    。嗣楊正孝發現遭騙，始報警處理而循線查悉上情。
二、案經楊正孝訴由臺南市政府警察局第四分局報告偵辦。
　　　　證據並所犯法條
一、被告謝奇錕坦承於上開時、地將其所申設臺南三信帳戶交予
    他人，惟矢口否認有何詐欺等犯行，辯稱：我經由打麻將認
    識一位叫「黃俊凱」綽號「小六」之朋友，於109年9月間，
    他說有人要還他錢，但他沒有銀行帳戶可使用，所以請我將
    帳戶借他，我就提供上開臺南三信帳戶的提款卡含密碼給「
    黃俊凱」使用，我想說他用一下就還我，沒想到他會害我云
    云。惟查：
(一)上揭詐騙集團利用被告上開臺南三信帳戶遂行詐欺取財之犯
    罪事實，業據告訴人楊正孝於警詢時指述綦詳，並有被告上
    開臺南三信帳戶客戶基本資料、存款交易明細與告訴人所提
    供之中國信託銀行匯款申請書等附卷可稽，足認被告上開臺
    南三信帳戶確係由詐騙集團用以收取詐欺所得款項之用。
(二)按金融帳戶存摺、提款卡、密碼資料及印鑑章等物，事關存
    戶個人財產權益之保障，除非本人或與本人關係親密者，一
    般人均有妥為保管防阻他人任意使用之認識，難認有自由流
    通之理由，縱使在特殊情況下，偶有交付他人使用之需，亦
    必深入瞭解用途後，再行提供使用，方符常情。另參酌銀行
    帳戶可供款項之存匯、提領，一般人均可輕易申請開設，並
    無任何資格條件之限制，苟有使用金融存款帳戶之正當用途
    ，自以使用其本人或可信賴之親友申請之帳戶，最為便利安
    全，始可避免帳戶名義人反悔或心存歹念，利用通知掛失止
    付、變更存戶印鑑圖章或換摺之方式，將帳戶內之款項領走
    一空，反致使用帳戶人蒙受損失，苟非為犯罪等不法目的或
    為掩飾自己真實身分，並藉以逃避查緝，依常情並無捨棄自
    己申設帳戶而迂迴向無相當信賴關係之陌生人取得帳戶使用
    之理。是若帳戶存摺、提款卡及提款密碼落入不明人士手中
    ，極易被利用為與財產有關之犯罪工具，此為吾人一般生活
    認識所易於體察之常識。如有人不自己申請開立帳戶而請求
    他人提供帳戶存摺、提款卡及提款密碼等物，客觀上應可預
    見其目的在供作不法所取得金錢之存入後再行領出使用，以
    避免身分曝光，防止追查，此亦為一般人本於一般之認知能
    力均甚易領會。且近年來以各類不實電話內容而詐欺取財之
    犯罪類型層出不窮，該等犯罪，多數均係利用他人帳戶作為
    詐欺所得財物之出入帳戶，業經媒體廣為披載。是依一般人
    通常之知識、智能及經驗，均已詳知向陌生人購買、承租、
    借用或以其他方法取得帳戶者，多係欲藉該帳戶取得不法犯
    罪所得，且隱匿帳戶內資金之實際取得人之身分，以逃避追
    查。且被告無法提供「黃俊凱」之人以實其說，是被告所辯
    ，應係臨訟卸責之詞，不足採信，被告犯嫌應堪認定。
二、核被告所為，係違反洗錢防制法第2條第2款而犯同法第14條
    第1項之幫助洗錢罪及刑法第30條第1項、第339條第1項之幫
    助詐欺取財罪。被告以一行為，同時涉犯上開2罪名，為想
    像競合犯，請依刑法第55條規定從一重之幫助洗錢罪處斷。
三、依刑事訴訟法第251條第1項提起公訴。
　　此　致
臺灣臺南地方法院
中　　華　　民　　國　 111　　年　　5 　　月　　4 　　日
                              檢察官  周  盟  翔
本件證明與原本無異
中　　華　　民　　國　 111　　年　　5 　　月　　5 　　日
                              書記官  許  順  登
附錄所犯法條：
洗錢防制法第2條
本法所稱洗錢，指下列行為：
一、意圖掩飾或隱匿特定犯罪所得來源，或使他人逃避刑事追訴
    ，而移轉或變更特定犯罪所得。
二、掩飾或隱匿特定犯罪所得之本質、來源、去向、所在、所有
    權、處分權或其他權益者。
三、收受、持有或使用他人之特定犯罪所得。
洗錢防制法第14條
有第二條各款所列洗錢行為者，處 7 年以下有期徒刑，併科新
臺幣 5 百萬元以下罰金。
前項之未遂犯罰之。
前二項情形，不得科以超過其特定犯罪所定最重本刑之刑。
中華民國刑法第30條
（幫助犯及其處罰）
幫助他人實行犯罪行為者，為幫助犯。雖他人不知幫助之情者，
亦同。
幫助犯之處罰，得按正犯之刑減輕之。
中華民國刑法第339條
（普通詐欺罪）
意圖為自己或第三人不法之所有，以詐術使人將本人或第三人之
物交付者，處 5 年以下有期徒刑、拘役或科或併科 50 萬元以
下罰金。
以前項方法得財產上不法之利益或使第三人得之者，亦同。
前二項之未遂犯罰之。